最高法院刑事裁定　　　　　　　一○○年度台抗字第三○七號
抗　告　人　沈宗基
上列抗告人因殺人案件，不服台灣高等法院中華民國一○○年三
月二日所為第三審羈押之裁定（九十九年度上重訴字第一一號）
，提起抗告，本院裁定如下：
    主  文
抗告駁回。
    理  由                                              
本件原裁定以：抗告人即被告沈宗基（下稱抗告人）因殺人案件
，經原審判決後提起第三審上訴，因抗告人犯罪嫌疑重大，所犯
為最輕本刑五年以上有期徒刑以上之罪，經原審法院判決處有期
徒刑十五年，有逃亡之虞，而有刑事訴訟法第一百零一條第一項
第一、三款情形，非予羈押顯難進行審判、執行，並自民國一○
○年三月二日，由原審法院依刑事訴訟法第一百二十一條第二項
規定為第三審羈押。抗告意旨略以：原審認定抗告人受不詳姓名
年籍之成年主謀指使，而與不知名之槍手及另二名男子，共犯本
件殺人犯行。然遍查全卷，不僅與卷內證據完全不符，原審亦未
說明其憑以認定抗告人與上開不詳姓名之四名男子究竟於何時？
何地？共犯本件殺人犯行之證據及理由。原審以羈押作為追訴審
判之唯一手段，對本案為刑之預先執行，明顯違背證據法則、無
罪推定原則及司法院釋字第六六五號解釋闡明之意旨。再者，原
審裁定羈押抗告人，其所據理由不外乎係以刑事訴訟法第一百零
一條第一項第一、三款所定事由，然抗告人一再向原審闡明，願
以重保方式及限制住居、限制出入境，並每日按時至派出所報到
之方式，代替羈押。甚至，抗告人之三名選任辯護人，亦願意出
具書面保證書，而以高額保證金之方式，擔保抗告人無逃亡之虞
及無任何妨礙後續審判及刑之執行之可能。原審對於何以上開替
代羈押之方法，均無法達成審判、執行之目的，理由何在，均未
加以說明。另新公布之刑事妥速審判法雖係自公布後二年即一○
一年五月十九日施行，然為維長期受羈押被告之權利，本件受重
罪羈押之抗告人，仍應適用該法第五條第二項之立法精神及法理
，以維抗告人之人權。為此，請撤銷羈押之裁定，發回原審更為
裁定等語。惟按羈押之目的，在於確保刑事偵查、審判程序之完
成及刑事執行之保全。被告究竟有無刑事訴訟法第一百零一條、
第一百零一條之一所規定之羈押要件，應否羈押，以及羈押後其
羈押原因是否仍然存在，有無繼續羈押之必要，事實審法院本得
斟酌訴訟進行程度及其他一切情形而為認定，故受羈押之被告除
確有刑事訴訟法第一百十四條所列情形之一者外，其應否羈押，
事實審法院自有認定裁量之權，苟無濫用其權限之情形，即不得
任意指為違法。查本件抗告人因犯刑法第二百七十一條第一項之
殺人罪及槍砲彈藥刀械管制條例第八條第四項之未經許可持有改
造手槍罪、第十二條第四項之未經許可持有子彈罪。經原審法院
於九十九年十二月二十二日以九十九年度上重訴字第一一號判決
，以抗告人一行為而同時觸犯上開各罪，為想像競合犯，依刑法
第五十五條之規定，應從一重論以刑法第二百七十一條第一項之
共同殺人罪刑（處有期徒刑十五年），所犯之罪，為法定本刑死
刑、無期徒刑或十年以上有期徒刑。原審法院以抗告人提起第三
審上訴於本院，經訊問後認其既經判處罪刑論以有期徒刑十五年
，有刑事訴訟法第一百零一條第一項第一、三款之情形，非予羈
押，顯難進行審判、執行，而為第三審羈押，於法並無不合，且
其並非以抗告人涉犯重罪作為羈押之唯一原因，亦無悖於司法院
釋字第六六五號解釋意旨。另刑事妥速審判法係於九十九年五月
十九日公布，其中該法第五條第二項至第四項係自公布後二年，
即一○一年五月十九日施行，則原審法院為第三審羈押裁定時，
即無該法第五條第二項之適用。況該條項規定係針對延長羈押次
數而定，亦與本件原審裁定羈押無涉。綜上，抗告意旨係對於原
審法院依職權審酌之事項，任意指摘，自難認為有理由，本件抗
告應予駁回。
據上論結，應依刑事訴訟法第四百十二條，裁定如主文。
中    華    民    國  一○○  年    四    月  二十八  日
                      最高法院刑事第三庭
                          審判長法官  陳  正  庸  
                                法官  林  秀  夫  
                                法官  林  瑞  斌  
                                法官  謝  靜  恒  
                                法官  徐  文  亮  
本件正本證明與原本無異
                                      書  記  官  
中    華    民    國  一○○  年    五    月    四    日
                                                      V